臺灣臺中地方法院刑事判決
111年度金訴字第12號
公  訴  人  臺灣臺中地方檢察署檢察官
被      告  宋城梁


選任辯護人  洪家駿律師
            吳秉翰律師
            許立功律師
被      告  陳記森



            劉家豪



上列被告因詐欺案件，經檢察官提起公訴（110年度偵字第36750
號）及移送併辦（111年度偵字第792號），本院判決如下：
    主  文
乙○○三人以上共同犯詐欺取財罪，共肆罪，各處如附表二「論罪
科刑」欄所示之刑。應執行有期徒刑壹年捌月。
庚○○、辛○○均無罪。
    犯罪事實
一、乙○○於民國109年11月間，從事收取、轉交「車手」實際取
    得之詐欺所得款項等工作（乙○○涉嫌參與犯罪組織部分另案
    審理中）。嗣乙○○與戊○○（涉嫌本案犯行部分業經另案判決
    確定）及其他不詳人士（均無證據證明係未成年人），基於
    意圖為自己不法所有之三人以上共同詐欺取財、掩飾及隱匿
    特定犯罪所得之去向及所在之個別犯意聯絡，由不詳人士分
    別向己○○、丙○○、甲○○、丁○○等人實施如附表一「詐騙手法
    」欄所示詐術內容，致己○○、丙○○、甲○○、丁○○等人陷於錯
    誤，分別於如附表一「轉帳時間」欄所示之時間（均於109
    年11月30日下午），將如附表一「受騙金額」欄所示款項轉
    入如附表一「受款帳戶」欄所示之金融帳戶（分別為臺灣銀
    行及渣打銀行之金融帳戶，下合稱本案帳戶），再由戊○○持
    乙○○於同日稍早在臺中市潭子區「潭子運動公園」某處交付
    之本案帳戶金融卡，分別於如附表一「提款時間」欄所示之
    時間，提領如附表一「提款金額」欄所示之詐欺所得款項（
    下合稱本案提領款項）後，於同日晚間在臺中市西屯區「福
    星公園」某處交付本案提領款項予乙○○，乙○○復於不詳時、
    地轉交本案提領款項予不詳人士，以此掩飾及隱匿本案提領
    款項之去向及所在。嗣因己○○、丙○○、甲○○、丁○○發覺有異
    報警處理，經警循線追查，始悉上情。
二、案經丙○○、丁○○訴由桃園市政府警察局中壢分局報告臺灣臺
    中地方檢察署檢察官偵查後起訴及移送併辦。
    理  由
壹、有罪部分：
一、證據能力：　　
(一)本案認定犯罪事實所引用之卷內被告乙○○以外之人於審判外
    之陳述，檢察官、被告乙○○及其辯護人於本院準備程序時均
    不爭執該等陳述作為本案證據之證據能力，於辯論終結前亦
    未對該等陳述之證據能力聲明異議，本院復審酌該等陳述作
    成時之情況，並無違法取證之瑕疵，亦認以之作為證據為適
    當，是本案有關被告乙○○以外之人於審判外之言詞或書面陳
    述等供述證據，自均得為證據。
(二)本案認定犯罪事實所引用之卷內非供述證據，並無證據證明
    係實施刑事訴訟程序之公務員違背法定程序所取得，且經本
    院於審理中提示並告以要旨而為調查時，檢察官、被告乙○○
    及其辯護人均未表示該等非供述證據不具證據能力，自應認
    均具有證據能力。
二、認定事實所憑之證據及得心證之理由：　　
(一)訊據被告乙○○固坦承，其於109年11月30日，先在「潭子運
    動公園」某處交付物品予同案被告戊○○（下僅稱戊○○），後
    來又在「福星公園」某處收取戊○○交付之物品等情，惟矢口
    否認有何前揭三人以上共同犯詐欺取財、一般洗錢之犯行，
    辯稱：我是白牌車司機，當初是共同被告庚○○（下僅稱庚○○
    ，涉嫌本案犯行部分經本院認犯罪嫌疑不足而諭知無罪，詳
    下述）委託我去指定地點拿物品給戊○○或者向戊○○收取物品
    ，我再將拿到的物品轉交給庚○○或送到庚○○指定的地點，我
    當時不知道我拿給戊○○的物品是人頭帳戶金融卡，我也不知
    道戊○○拿給我轉交的物品是詐欺所得款項，我以為我收取、
    轉交的物品是手機零件或精品服飾云云（偵14956號卷第319
    頁、偵792號卷第24至28頁、本院卷第140至141、250、261
    頁）。
(二)經查，不詳人士分別向被害人己○○、丙○○、甲○○、丁○○（下
    合稱被害人己○○等四人）實施如附表一「詐騙手法」欄所示
    詐術內容，致被害人己○○等四人陷於錯誤，分別於如附表一
    「轉帳時間」欄所示之時間（均於109年11月30日下午），
    將如附表一「受騙金額」欄所示款項轉入本案帳戶（詳如附
    表一「受款帳戶」欄所示）後，戊○○即持本案帳戶之金融卡
    ，分別於如附表一「提款時間」欄所示之時間，提領如附表
    一「提款金額」欄所示之款項等情，為被告乙○○於本院準備
    程序所不爭執（本院卷第140至141、144至145頁），且據證
    人戊○○於警詢及本院審理中、證人即被害人己○○等四人於偵
    查中證述明確（核退卷第69至70頁、偵14956號卷第133至13
    4、175至176、319、353至355、偵792號卷第75至81頁、本
    院卷第239至247頁），並有本案帳戶之基本資料、歷史交易
    明細及存摺內頁影本、自動櫃員機監視器錄影畫面截圖、被
    害人己○○等四人之報案資料（包含陳報單、內政部警政署反
    詐騙諮詢專線紀錄表、受理各類案件紀錄表、受理詐騙帳戶
    通報警示簡便格式表、受理刑事案件報案三聯單、金融機構
    聯防機制通報單等）、所提出之轉帳資料、網頁及通訊內容
    翻拍照片等存卷可佐（核退卷第49至50、55至56頁、偵1495
    6號卷第71至98、101、105至107、117至120、123、131、13
    7至155、163至167、177至213、233至239頁），是此部分事
    實，堪以認定。
(三)又證人戊○○於110年4月10日警詢時及同年9月17日偵訊時，
    固證稱：本案帳戶之金融卡是我的上手辛○○於109年11月30
    日下午1時30分許，在臺中市青海路「家樂福」旁拿給我的
    ，辛○○並告訴我該等金融卡的密碼，要我去領錢，我拿到金
    融卡後，還要等辛○○用通訊軟體傳訊息告訴我要提領多少錢
    ，我再自己選提款地點，我於109年11月30日下午5時許及同
    日晚間7時許提款後，都是在3分鐘內將提領款項及金融卡一
    併交給辛○○；關於109年11月30日的情形，是辛○○拿卡片給
    我，就是上頭指示一份拿給我，我比較晚到，我請辛○○順便
    幫我拿等語（偵14956號卷第46至48、317至318頁），然上
    開證人戊○○所稱，其係於109年11月30日向共同被告辛○○（
    下僅稱辛○○，涉嫌本案犯行部分經本院認犯罪嫌疑不足而諭
    知無罪，詳下述）拿取本案帳戶之金融卡、其係將本案提領
    款項交予辛○○等內容，為辛○○於偵訊、本院準備程序及審理
    中所否認（偵14956號卷第318頁、本院卷第123、248、261
    頁），且證人戊○○於110年9月13日警詢時證稱：本案帳戶之
    金融卡是乙○○於109年11月30日下午2時至同日下午3時許，
    在台中銀行附近的「潭子公園」拿給我的，都沒有包裝，我
    拿到金融卡後，還要等乙○○指示我要提領多少錢，我再自己
    選提款地點，後來乙○○就坐計程車到臺中市西屯區福星路的
    「福星公園」等我，我再將從本案帳戶提領的贓款沒有包裝
    全部拿給乙○○；除了本案帳戶的兩張金融卡外，乙○○還有拿
    其他金融卡給我，但我都沒有提領成功，因為我準備提領時
    ，被潭子的一位女警盤查，我就沒有提領，在109年11月30
    日晚間9時許，將那些金融卡還給乙○○，我看到乙○○把那些
    金融卡都丟入「福星公園」的魚池內等語（偵792號卷第76
    至80頁），而改口證稱其於109年11月30日係向被告乙○○拿
    取本案帳戶之金融卡、其係將本案提領款項交予被告乙○○等
    內容，復於本院審理中具結證稱：我於109年11月30日有叫
    辛○○去青海路的「家樂福」拿金融卡時順便幫我拿，辛○○就
    順便幫我拿金融卡，辛○○將我負責的3張金融卡（中華郵政2
    張，另外1張不記得是什麼金融機構）交給我後，我們就獨
    自作業，後來我在同日下午1時30分許去潭子跟乙○○見面，
    乙○○在潭子有另外拿5張金融卡給我，分別是臺灣企銀、臺
    灣銀行、國泰世華、郵局、渣打的金融卡，接著我於同日下
    午3時許至同日下午5時許前往台中銀行潭子分行領錢時，差
    點被一位穿便衣的女警抓到，我還有跟乙○○說我差點被警察
    抓到，以及我將4、5張金融卡放在台中銀行潭子分行對面麵
    包店旁邊的小花圃，接著我就坐計程車去西屯區青海路附近
    的臺灣銀行，我有領了7萬元出來，我先拿去「福星公園」
    給乙○○，而乙○○有拿我放在小花圃的金融卡給我，一直到晚
    上9點多，我陸陸續續領錢給乙○○；我於110年4月10日警詢
    時，是因為辛○○都說我收他的水，我們兩個互咬，我為了要
    咬辛○○才會那樣說，現在大家都進來關了，案件也都判了，
    說實話沒有關係，我今天講的比較正確等語明確（本院卷第
    242、244至247、251至252頁），經核與戊○○於109年11月30
    日下午4時54分許至同日下午5時17分許，係在臺中市潭子區
    之台中銀行潭子分行，操作自動櫃員機從本案帳戶中之臺灣
    銀行金融帳戶提領款項，以及於同日晚間6時18分許至同日
    晚間7時4分許，係在臺中市西屯區之臺灣銀行西屯分行及統
    一超商西苑門市，操作自動櫃員機從本案帳戶提領款項等節
    相符，此有自動櫃員機監視器錄影畫面截圖存卷可稽（核退
    卷第49至50頁、偵14956號卷第117至120、123頁），足徵前
    揭證人戊○○於110年9月13日警詢時及本院審理中之證述內容
    確屬有據；參以，被告乙○○於110年10月15日警詢時，經員
    警告以前揭證人戊○○於110年9月13日警詢時之證述內容後，
    亦供承其有在「潭子公園」交付物品予戊○○，以及在「福星
    公園」附近向戊○○收取物品等情（偵792號卷第24至25頁）
    ，是綜合審酌上開相關事證，堪信於109年11月30日交付本
    案帳戶金融卡予戊○○之人，以及於同日向戊○○收取本案提領
    款項之人，應均係被告乙○○而非辛○○。
(四)被告乙○○雖以前揭情詞置辯，且證人庚○○於偵訊及本院準備
    程序時亦證稱：乙○○只是司機，我會打電話給乙○○，請乙○○
    去跟辛○○、戊○○拿錢，之後再以丟包到公園或拿到旅館房間
    等方式交給我，乙○○交錢給我的時候都是包起來的，我會等
    乙○○走了以後再點錢，沒有發生過錢短少的情形，乙○○沒有
    在通知收水金額的通訊軟體群組內；關於戊○○在109年11月3
    0日提領的詐欺所得款項，是先集中交給乙○○，然後再轉交
    給我乙節，我不否認，我認罪；關於戊○○在109年11月30日
    提領的詐欺所得款項，是乙○○交到我手上的，當初是我叫乙○○去拿的，乙○○是直接拿一個包裹給我，該包裹裡面就是戊○○所提領的錢，我再將該包裹放在不詳人士指定的地點；我
    當初是請乙○○去幫我拿詐欺車手領的錢，乙○○在過程中有時
    候會直接拿到車手交付的現金，乙○○會問我那是什麼錢，我
    就跟乙○○說那是博奕相關的錢，乙○○幫我拿錢，我都是算白
    牌車的車資給乙○○，只要乙○○報多少車資，我就拿多少車資
    給他；我有使用於通訊軟體暱稱「鯉魚」的工作機，我使用
    完該工作機後，會將該工作機放在指定地點，其他人要使用
    就會自己去拿該工作機等語（偵14956號卷第313至315、319
    頁、本院卷第124至125頁），核與被告乙○○所辯，本案其係
    受庚○○之委託，才會交付本案帳戶之金融卡予戊○○，以及向
    戊○○收取本案提領款項再轉交予庚○○等情相符，惟查：
 1、證人庚○○於本院審理中改證稱：我在詐騙集團工作的期間是
    從109年10月底到同年12月9日被查獲時止，我的工作內容和
    辛○○、戊○○不一樣，辛○○、戊○○都是車手，我和乙○○都是收
    水，如果是我收水，我還是會把錢交給乙○○，最後總收水是
    乙○○，乙○○才是我和辛○○、戊○○的上手；我有時候會早上就
    出去工作，負責出面去拿金額比較大、被害人放在摩托車上
    的現金，地點不一定都在臺中，我拿到的錢都是交給乙○○，
    如果我下午還有上班，我會和辛○○、戊○○他們配合、收他們
    的水，我再把錢交給乙○○，如果我沒有上班，就由辛○○、戊○○自己交水給乙○○，不會有辛○○、戊○○先把錢交給乙○○，乙○○再把錢交給我的情形，我沒有收過乙○○交給我的錢，我不
    知道乙○○如何處理我們交給他的錢；我真的沒有印象109年1
    1月30日我有沒有去收水，但那天我如果有上班，戊○○應該
    會說有把錢交給我，既然戊○○沒有說那天有把錢交給我，我
    那天應該就沒有上班；我先前之所以說我才是總收水，是因
    為乙○○說要給我們安家費、講得很好聽，我們才會想說如果
    乙○○有幫我們，我們也會幫乙○○，但實際上乙○○並沒有做到
    ，所以坦白講我們也不需要再幫乙○○；在群組裡面使用暱稱
    「鯉魚」的人就是乙○○等語（本院卷第250、261至263頁）
    ，不僅就其於本案案發期間從事詐欺工作之情形陳述明確，
    且翻異前揭其於偵訊及本院準備程序時所為，有關其與被告
    乙○○就取得、轉交戊○○等車手所提領詐欺所得款項之角色等
    證述內容，並具體說明其於偵訊及本院準備程序時就該等事
    項所為之證述內容，係用以迴護被告乙○○之虛偽證詞及其虛
    偽證述之原因，則被告乙○○所辯其係受庚○○之委託，才會向
    戊○○收取本案提領款項，以及其係將本案提領款項轉交予庚○○等情，是否與客觀事實相符，容有可疑。
 2、再者，證人戊○○於本院審理中具結證稱：我於109年11月17
    日至同年12月14日擔任詐欺車手的期間，都是乙○○在通訊軟
    體Telegram之群組內發佈工作，每天工作都會開新的群組，
    由乙○○負責召集，當天要工作的所有人才會被拉在群組裡，
    一般收完水後群組就會解散，我確定群組內使用暱稱「鯉魚
    」的人就是乙○○；乙○○有時候會配我跟辛○○一組，通常都是
    我開車載辛○○，由辛○○下車領錢，我在車上等，領完後回水
    ，我會和辛○○一起拿錢去給乙○○，乙○○有時候也會獨立派我
    或辛○○去領錢，我和辛○○就會拆開各自去領錢，如果監視器
    是拍到我去領錢，通常就是我和辛○○拆開各自去領錢，不會
    有我載辛○○、又是我下車領錢的情況，錢領回來後第一時間
    就是交給乙○○，有時候我和辛○○會到指定地點一起回水；就
    我所知，庚○○在集團裡面和我們一樣是車手，有時候去提款
    機領錢，有時候去向被害人收錢等語（本院卷第239至241頁
    ），且證人辛○○於本院審理中亦證稱：我在詐騙集團工作的
    期間是從109年11月初到同年12月14日，我與戊○○都是車手
    ，我們兩個人有時候是各自去領錢、獨立作業，也有戊○○開
    車載我、由我下車領錢的情況，我有時候會配戊○○、有時候
    配庚○○，我配庚○○的時候，我領完錢會交給庚○○，庚○○再交
    給乙○○；乙○○在通訊軟體群組內的暱稱是「鯉魚」沒錯，我
    之前說使用暱稱「鯉魚」的人有兩個人是錯的，因為我之前
    也是想要幫乙○○解套，庚○○先前在拘留室有跟我說希望可以
    幫乙○○解套，乙○○說如果出事公司會幫我請律師之類的，但
    乙○○都沒有做到，所以我們現在才會把事情說清楚等語（本
    院卷第248至249、261至262頁），經核上開證人戊○○、辛○○
    於本院審理中之證述內容，均與前揭證人庚○○於本院審理中
    所稱，其於本案案發期間從事詐欺工作之情形、其與被告乙○○就取得、轉交戊○○等車手所提領詐欺所得款項之角色等證
    述內容相符，且衡諸不論被告乙○○與庚○○間就收取、轉交詐
    欺所得款項之角色，究係由庚○○指示被告乙○○向戊○○等車手
    收取後再轉交予庚○○，抑或係由庚○○轉交其自行取得或向戊○○等車手收取之詐欺取得款項予被告乙○○，均對戊○○、辛○○
    是否因在交付本案提領款項予被告乙○○前有實施提領、持有
    、取得該等款項之行為而涉犯三人以上共同詐欺取財、一般
    洗錢等犯行等節不生影響，實難認戊○○、辛○○有何甘冒偽證
    罪刑罰風險及相關訟累而故意捏造不實證詞偏袒庚○○、構陷
    被告乙○○入罪之必要，故縱庚○○自身存有翻異前詞以求脫免
    本案刑責之不實陳述誘因，然依上開證人戊○○、辛○○於本院
    審理中之證述，仍足認前揭證人庚○○於本院審理中所為，其
    實際上係被告乙○○之下層車手、收水人員，以及其於偵訊及
    本院準備程序時係為迴護被告乙○○而不實陳述等證述內容，
    應屬有據。
 3、另被告乙○○雖辯稱，其係因擔任白牌車司機才會受庚○○之委
    託前往指定地點交付金融卡予戊○○、向戊○○收取本案提領款
    項再轉交予庚○○，且其係以包裹方式交付、收取及轉交前開
    物品，故其當時並不知悉其所交付、收取及轉交之物品為何
    云云。惟查，實施收取、轉交詐欺所得現金款項等行為之人
    是否構成詐欺取財、一般洗錢等犯行，重點乃係行為人於行
    為時是否明知或可預見其收取、轉交之現金款項係詐欺所得
    款項，殊無因收取、轉交詐欺所得現金款項之人平常係以載
    運人、物等相關工作內容為業，即謂該人收取、轉交詐欺所
    得現金款項之行為必然不構成詐欺取財、一般洗錢等犯行之
    理，甚屬顯然；再者，被告乙○○此一其係受庚○○委託之辯解
    內容，業經證人庚○○於本院審理中予以否認，有如前述，憑
    信性已有可疑；又證人戊○○於110年9月13日警詢時、同年月
    17日偵訊時及本院審理中證稱：我提領的贓款，沒有包裝就
    全部交給乙○○，金融卡跟現金我都沒有包裝，乙○○把現金拿
    了就直接放入他的包包內；我交錢都是將10萬元用成1捆，
    沒有包裝就交給乙○○；我和辛○○會把每10萬元用橡皮筋綁起
    來捲成一捆圓圈，剩餘尾數也是會捆成一圈，然後直接交給
    乙○○，不會再把錢另外包裝等語明確（偵792號卷第78、80
    頁、偵14956號卷第317頁、本院卷第241頁），亦與被告乙○○辯稱其係以包裹方式向戊○○收取本案提領款項乙情迥然不
    同；況被告乙○○向戊○○收取之本案提領款項，既非體積龐大
    、搬運不易等必須透過汽車、貨車等儲物空間較大之車輛方
    能載運之物品，衡諸當前社會合法提供包裹、文件之寄送服
    務業者眾多，其服務項目不僅快速、多元、周全，收費亦屬
    實惠，兼建有相當嚴謹制度，據以保障寄、收件雙方當事人
    之權益，且該等業者多會依寄送物品之體積大小、路程距離
    、急迫性等因素，區分不同寄送方式供消費者選擇，是縱庚○○欲委託不知情之他人向戊○○收取本案提領款項後寄送至指
    定地點，當無不選擇由合法之寄送服務業者以成本較低之機
    車快遞等方式進行寄送，反而委託以載運客人作為主要服務
    內容、計價方式較為昂貴之私人計程車（即白牌車）進行寄
    送之理，益徵被告乙○○前揭所辯，委難憑採。
(五)另辯護人雖請求本院併予審酌本院110年度金訴字第848號、
    臺灣高等法院臺中分院110年度金上訴字第515號等被告乙○○
    所受之無罪判決。惟按個案之犯罪情節不同，縱屬犯罪類型
    雷同，仍不得逕將不同案件之事實認定、法律適用，比附援
    引為認定本件被告是否構成犯罪之依據，本院自應本於依法
    獨立審判原則而為法律適用，不受他案之拘束，此與所謂相
    同事務應為相同處理，始符合比例原則與平等原則之概念，
    迥然有別。基此，縱前揭辯護人所提出之判決，均係認公訴
    人所提出之事證無法證明被告乙○○於各該案件涉有三人以上
    共同犯詐欺取財、一般洗錢之故意而諭知無罪，揆諸前揭說
    明，仍無從動搖上開本院依卷內事證、獨立審判原則對本案
    被告乙○○所為之認定，不足為本案被告乙○○有利之認定，附
    此敘明。　　
(六)綜上所述，依前揭證人庚○○、戊○○及辛○○於本院審理中之證
    述等相關事證，堪信本案被告乙○○所辯純屬臨訟卸責之詞，
    尚無可採，且被告乙○○係明知本案提領款項為戊○○持金融卡
    提領之詐欺所得款項，而向戊○○收取本案提領款項並轉交予
    不詳人士，故本案事證明確，被告乙○○之犯行均足以認定，
    應予依法論罪科刑。
三、論罪：　　
(一)核被告乙○○就附表一所為，均係犯刑法第339條之4第1項第2
    款之三人以上共同犯詐欺取財罪及洗錢防制法第14條第1項
    之一般洗錢罪。又臺灣臺中地方檢察署檢察官以111年度偵
    字第792號號移送併辦部分，與本件提起公訴之被告乙○○所
    犯附表一編號1、3號部分為同一事實，本院自應一併審酌。
(二)被告乙○○與戊○○、其他不詳人士間，就上開各部分之詐欺取
    財及洗錢犯行，分別有犯意聯絡及行為分擔，均為共同正犯
    。
(三)被告乙○○分別就被害人己○○等四人所為之詐欺取財行為、洗
    錢行為間，客觀行為具有局部之同一性、著手實行階段並無
    明顯區隔，且主觀上均係以取得各該被害人之受騙財物為最
    終目的，依一般社會通念，各應評價為法律概念之一行為，
    方符刑罰公平原則，是本案被告乙○○於各該部分均係以法律
    上一行為同時觸犯三人以上共同犯詐欺取財罪及一般洗錢罪
    ，皆屬想像競合犯，應依刑法第55條前段規定，各從一重之
    三人以上共同犯詐欺取財罪處斷。　　　　　
(四)被告乙○○所犯上開4次三人以上共同犯詐欺取財罪，犯意各
    別，行為互異，應予分論併罰。
四、爰以行為人之責任為基礎，審酌被告乙○○明知詐欺犯罪在我
    國橫行多年，社會上屢見大量被害人遭各式詐欺手法騙取金
    錢，甚至有一生積蓄因此蕩然無存者，竟夥同戊○○及其他不
    詳人士透過如附表一「詐騙手法」欄所示詐術內容，分別騙
    取被害人己○○等四人之金錢，並利用使用人頭帳戶、由金融
    帳戶所有人以外之人提領款項及共同正犯間層層遞轉提領所
    得現金等方式，製造金流斷點，藉此掩飾及隱匿本案詐欺所
    得款項之去向、所在，以逃避國家追訴處罰，所為均應予非
    難；又被告乙○○始終否認本案各次犯行，犯後態度不佳，且
    被告乙○○迄本案判決前，尚未以和解、調解或其他方式賠償
    被害人己○○等四人之本案損害，足見本案所生損害均猶未經
    被告乙○○為相當填補；惟考量被告乙○○於本案行為前，未曾
    因刑事案件經法院論罪科刑，此有臺灣高等法院被告前案紀
    錄表存卷可查，以及被告乙○○於本案各次犯行之角色分工，
    暨被告乙○○於本院審理中自陳之智識程度、生活狀況等一切
    情狀（本院卷第263至264頁），各量處如附表二「論罪科刑
    」欄所示之刑，並衡酌本案被告乙○○所犯各罪侵害法益之異
    同、對侵害法益之加重效益及時間、空間之密接程度，而為
    整體評價後，定其應執行之刑如主文所示，以資懲儆。
五、沒收：　　
(一)按犯罪所得，屬於犯罪行為人者，沒收之；犯罪所得之沒收
    ，於全部或一部不能沒收或不宜執行沒收時，追徵其價額，
    刑法第38條之1第1項前段、第3項分別定有明文。又按共同
    正犯犯罪所得之沒收、追徵，應就各人所分得之數為之。所
    謂各人「所分得」之數，係指各人「對犯罪所得有事實上之
    處分權限」而言。因此，若共同正犯各成員內部間，對於犯
    罪所得分配明確時，應依各人實際所得宣告沒收；若共同正
    犯對於犯罪所得，其個人確無所得或無處分權限，且與其他
    成員亦無事實上之共同處分權限者，自不予諭知沒收；然若
    共同正犯對於犯罪所得享有共同處分權限時，僅因彼此間尚
    未分配或分配狀況未臻具體、明確，參照民法第271條「數
    人負同一債務，而其給付可分者，除法律另有規定或契約另
    有訂定外，應各平均分擔之」，民事訴訟法第85條第1項前
    段「共同訴訟人，按其人數，平均分擔訴訟費用」等規定之
    法理，應平均分擔（最高法院107年度台上字第2989號判決
    要旨參照）。經查，本案各次共同詐欺取財犯行之犯罪所得
    ，固分別為如附表一「受騙金額」欄所示之款項，然業遭戊○○提領之該等詐欺所得，既均經被告乙○○轉交予不詳人士，
    參以被告乙○○於警詢及本院準備程序時雖供稱，其係依庚○○
    之指示從事收取、轉交物品等工作，並依路程跳表計算報酬
    （偵792號卷第27頁、本院卷第140頁），惟此一供述內容業
    經本院認定尚難憑採，有如前述，且卷內復無其他事證可資
    認定被告乙○○有因本案各次犯行實際分得報酬，故依前揭判
    決要旨、有疑唯利被告原則，本案自均無適用刑法第38條之
    1第1項前段、第3項等規定對被告乙○○宣告沒收、追徵犯罪
    所得之餘地。
(二)另洗錢防制法第18條固規定：「犯第14條之罪，其所移轉、
    變更、掩飾、隱匿、收受、取得、持有、使用之財物或財產
    上利益，沒收之；犯第15條之罪，其所收受、持有、使用之
    財物或財產上利益，亦同。以集團性或常習性方式犯第14條
    或第15條之罪，有事實足以證明行為人所得支配之前項規定
    以外之財物或財產上利益，係取自其他違法行為所得者，沒
    收之。」，然因本條規定並無「不問屬於犯罪行為人與否均
    沒收」等同義文字，自以屬於被告所有者為限，始應予沒收
    ，是被告乙○○既已將其向戊○○收取之本案提領款項全部轉交
    予不詳人士，而對該等款項不具事實上管領權，當無依前揭
    規定就該等款項宣告沒收之餘地。
貳、無罪部分：
一、公訴意旨另以：被告庚○○、辛○○、乙○○（下僅稱乙○○）與同
    案被告戊○○（下僅稱戊○○）及其他不詳人士，基於意圖為自
    己不法所有之三人以上共同詐欺取財、掩飾及隱匿特定犯罪
    所得之去向及所在之個別犯意聯絡，共同詐騙被害人己○○等
    四人轉帳至本案帳戶後，由不詳人士以不詳通訊軟體通知被
    告庚○○、乙○○，乙○○再以通訊軟體Telegram通知被告辛○○、
    戊○○，由被告辛○○交付本案帳戶之金融卡予戊○○，再由戊○○
    於如附表一「提款時間」欄所示之時間，提領如附表一「提
    款金額」欄所示之款項（即本案提領款項），並將本案提領
    款項交予被告辛○○，待扣除被告辛○○、戊○○之報酬後，復將
    剩餘款項全部交予乙○○，再由乙○○轉交予被告庚○○。因認被
    告庚○○、辛○○就附表一部分，亦均涉有刑法第339條之4第1
    項第2款之三人以上共同犯詐欺取財罪、洗錢防制法第14條
    第1項之一般洗錢罪等罪嫌等語。
二、按犯罪事實應依證據認定之，無證據不得認定犯罪事實；不
    能證明被告犯罪者，應諭知無罪之判決，刑事訴訟法第154
    條第2項、第301條第1項分別定有明文。又按認定犯罪事實
    所憑之證據，雖不以直接證據為限，間接證據亦包括在內；
    然而無論直接或間接證據，其為訴訟上之證明，須於通常一
    般之人均不致有所懷疑，而得確信其為真實之程度者，始得
    據為有罪之認定，倘其證明尚未達到此一程度，而有合理之
    懷疑存在，無從使事實審法院得有罪之確信，基於無罪推定
    原則，即不得據為不利被告之認定，應由法院諭知被告無罪
    之判決（最高法院52年台上字第1300號、76年台上字第4986
    號判決意旨參照）。
三、復按犯罪事實之認定，係據以確定具體刑罰權之基礎，自須
    經嚴格證明，故其所憑之證據不僅應具有證據能力，且須經
    合法之調查程序，否則即不得作為有罪認定之依據。倘法院
    審理之結果，認為不能證明被告犯罪，而為無罪之諭知，即
    無刑事訴訟法第154條第2項所謂「應依證據認定」之犯罪事
    實之存在。因此，同法第308條前段規定，無罪之判決書只
    須記載主文及理由，且其理由之論敘，僅須與卷存證據資料
    相符，復與經驗法則、論理法則無違即可，所使用之證據亦
    不以具有證據能力者為限，即使不具證據能力之傳聞證據，
    亦非不得資為彈劾證據使用，以供法院綜合研判形成心證之
    參考。故無罪之判決書，就傳聞證據是否例外具有證據能力
    ，本無須於理由內論敘說明（最高法院100年度台上字第298
    0號判決意旨參照），是被告庚○○、辛○○既均經本院認定不
    能證明其犯罪（詳後述），本判決就被告庚○○、辛○○部分，
    即均不再論述所援引有關證據之證據能力，合先敘明。
四、公訴意旨認被告庚○○、辛○○就附表一部分，均涉犯三人以上
    共同犯詐欺取財罪、一般洗錢罪等罪嫌，無非以：被告庚○○
    、辛○○於偵訊時之供述、證人乙○○於偵訊時之證述、證人戊○○於警詢及偵訊時之證述、證人即被害人己○○等四人於偵查
    中之證述、本案帳戶之基本資料、歷史交易明細及存摺內頁
    影本、自動櫃員機監視器錄影畫面截圖、被害人己○○等四人
    所提出之轉帳資料、網頁及通訊內容翻拍照片等為其論據。
五、被告庚○○部分：
(一)訊據被告庚○○固坦承，其於109年11月間有從事收取詐欺所
    得款項之工作，惟堅決否認涉有附表一部分之詐欺取財、一
    般洗錢等犯行，辯稱：實際上乙○○才是總收水，乙○○是我與
    辛○○、戊○○的上手，如果我有與辛○○或戊○○配合、向他們收
    水，我會再把錢交給乙○○，如果我沒有上班，辛○○、戊○○就
    會自己把錢交給乙○○，根本不會有辛○○、戊○○先把錢交給乙○○，乙○○再把錢交給我的情形，我沒有印象我於109年11月3
    0日有向戊○○收水，如果戊○○不是將其在109年11月30日提領
    的詐欺所得款項交給我，那我在109年11月30日應該就沒有
    從事收水工作等語（本院卷第250、261至263頁）。
(二)經查，前揭公訴意旨認被告庚○○就附表一部分亦涉有三人以
    上共同犯詐欺取財罪、一般洗錢罪等罪嫌，主要係以被告庚○○於偵訊時供稱，係其收取乙○○所轉交之本案提領款項乙節
    為據（偵14956號卷第313至315、319頁），佐以證人乙○○於
    偵查中所為相同內容之證述；然而，上開被告庚○○於偵訊時
    之陳述內容，業經被告庚○○於本院審理中改口否認，且其具
    體陳明之否認理由，亦與證人戊○○、辛○○於本院審理中之證
    述內容相符，本院已詳述如前【參有罪部分之二、(四)部分
    】，並認上開被告庚○○於偵訊時之陳述內容確有憑信性之可
    疑，是衡諸被告庚○○就本案提領款項究係由何人轉交予不詳
    人士一事，與共同被告乙○○間具有相互對立之利害衝突關係
    ，自無從單憑證人乙○○於偵查中證述其係將本案提領款項轉
    交予被告庚○○乙情，即率認乙○○確有將本案提領款項轉交予
    被告庚○○，卷內復無其他具體事證可資補強上開證人乙○○於
    偵查中所為證述之真實性，或據以認定被告庚○○有實際參與
    向被害人己○○等四人騙取款項、掩飾及隱匿本案提領款項之
    去向及所在等犯行，故被告庚○○就附表一部分有無詐欺取財
    、一般洗錢之犯意聯絡、行為分擔，實存有合理之可疑。
六、被告辛○○部分：
(一)訊據被告辛○○固坦承，其於109年11月間有從事取得、轉交
    詐欺所得款項之工作，惟堅決否認涉有附表一部分之詐欺取
    財、一般洗錢等犯行，辯稱：我曾經跟戊○○一起去提領詐欺
    所得款項，但109年11月30日那一天不是我拿金融卡給戊○○
    ，戊○○在109年11月30日提領的詐欺所得款項也不是拿給我
    ，我沒有參與戊○○在109年11月30日提款所涉及的詐欺行為
    等語（本院卷第123、247至248、261頁）。
(二)經查，前揭公訴意旨認被告辛○○就附表一部分亦涉有三人以
    上共同犯詐欺取財罪、一般洗錢罪等罪嫌，主要係以證人戊○○於110年4月10日警詢時及同年9月17日偵訊時證稱，其於1
    09年11月30日係向被告辛○○拿取本案帳戶之金融卡，以及其
    係將本案提領款項交予被告辛○○等情為據（偵14956號卷第4
    6至48、317至318頁），惟上開證人戊○○之證述內容，核與
    其於110年9月13日警詢時及本院審理中之證述內容有所歧異
    ，憑信性尚屬有疑，且經本院參酌卷附自動櫃員機監視器錄
    影畫面截圖、證人乙○○於110年10月15日警詢時之證述等事
    證後，認證人戊○○於110年9月13日警詢時及本院審理中所為
    ，其於109年11月30日係向乙○○拿取本案帳戶之金融卡，以
    及其係直接將本案提領款項交予乙○○等證述內容較為可採乙
    節，業據本院詳析如前【參有罪部分之二、(三)部分】，是
    單憑上開證人戊○○於110年4月10日警詢時及同年9月17日偵
    訊時之證述，可否逕認被告辛○○有以交付本案帳戶之金融卡
    予戊○○、向戊○○收取本案提領款項等行為參與附表一部分之
    詐欺取財、一般洗錢犯行，顯有相當合理可疑，卷內復無其
    他具體事證可資佐證上開證人戊○○於110年4月10日警詢時及
    同年9月17日偵訊時所為證述之真實性，或被告辛○○有實際
    參與向被害人己○○等四人騙取款項、掩飾及隱匿本案提領款
    項之去向及所在等犯行，自無從遽認被告辛○○就附表一部分
    之詐欺取財、一般洗錢等犯行具有犯意聯絡、行為分擔。
七、綜上所述，公訴人所提出之本案事證，僅能證明業經本院認
    定如前、如犯罪事實欄所載有關乙○○、戊○○及其他不詳人士
    共同對被害人己○○等四人實施詐欺取財、一般洗錢等犯行，
    然不足據以認定被告庚○○、辛○○亦就該等犯行有犯意聯絡、
    行為分擔，是公訴人所指尚未能使本院就被告庚○○、辛○○於
    附表一部分所涉三人以上共同犯詐欺取財罪、一般洗錢罪等
    罪嫌達於一般人無合理懷疑之程度，本案自屬不能證明被告
    庚○○、辛○○犯罪，應為被告庚○○、辛○○均無罪之諭知，以昭
    審慎。
據上論斷，應依刑事訴訟法第299條第1項前段、第301條第1項，
洗錢防制法第14條第1項，刑法第11條前段、第28條、第339條之
4第1項第2款、第55條、第51條第5款，刑法施行法第1條之1第1
項，判決如主文。
本案經檢察官陳佞如提起公訴、移送併辦，檢察官壬○○到庭執行
職務。
中　　華　　民　　國　　111 　年　　6 　　月　　30　　日
                  刑事第三庭  審判長法　官　劉麗瑛
                                    法  官  吳孟潔
                                    法  官  蔡宗儒
以上正本證明與原本無異。
如不服本判決應於收受送達後20日內向本院提出上訴書狀，並應
敘述具體理由；其未敘述上訴理由者，應於上訴期間屆滿後20日
內向本院補提理由書（均須按他造當事人之人數附繕本）「切勿
逕送上級法院」。
告訴人或被害人對於判決如有不服，具備理由請求檢察官上訴者
，其上訴期間之計算係以檢察官收受判決正本之日期為準。
                                    書記官  梁文婷
中　　華　　民　　國　　111 　年　　7 　　月　　4 　　日
附錄本案論罪法條全文：
洗錢防制法第14條
有第二條各款所列洗錢行為者，處7年以下有期徒刑，併科新臺
幣5百萬元以下罰金。
前項之未遂犯罰之。
前二項情形，不得科以超過其特定犯罪所定最重本刑之刑。
中華民國刑法第339條之4
犯第339條詐欺罪而有下列情形之一者，處1年以上7年以下有期
徒刑，得併科1百萬元以下罰金：
一、冒用政府機關或公務員名義犯之。
二、三人以上共同犯之。
三、以廣播電視、電子通訊、網際網路或其他媒體等傳播工具，
    對公眾散布而犯之。
前項之未遂犯罰之。

附表一：
編號 被害人 詐騙手法 轉帳時間 受騙金額 受款帳戶 提領時間 提領金額 1 己○○ 於109年11月30日下午3時30分許，假冒己○○之友人而透過Facebook社群網路平台（下稱臉書）向己○○佯稱：伊欲以低於市價之價格出售Apple廠牌行動電話云云。 109年11月30日下午4時50分許 新臺幣（ 下同）2萬5千元 臺灣銀行帳號000000000000號金融帳戶（下稱本案臺銀帳戶） 109年11月30日下午4時54分許 2萬元       109年11月30日下午4時55分許 5千元    109年11月30日下午5時40分許 5萬元 渣打銀行帳號00000000000000號金融帳戶（下稱本案渣打帳戶） 109年11月30日下午7時許至同時4分許（共4筆，分別提領2萬元、2萬元、2萬元、1萬5千元） 共7萬5千元 2 丙○○ 於109年11月30日下午5時30分許，透過臉書向丙○○佯稱：伊欲以低於市價之價格出售Apple廠牌行動電話云云。 109年11月30日下午5時50分 2萬5千元 本案渣打帳戶           3 甲○○ 於109年11月30日某時許，假冒甲○○之友人而透過臉書向甲○○佯稱：伊欲以低於市價之價格出售Apple廠牌行動電話云云。 109年11月30日下午4時59分許 2萬8千元 本案臺銀帳戶 109年11月30日下午5時1分許 2萬元       109年11月30日下午5時2分許 8千元    109年11月30日下午5時53分許 2萬8千元 本案臺銀帳戶 109年11月30日下午6時18分許 2萬8千元 4 丁○○ 於109年11月30日下午4時45分許，透過臉書向丁○○佯稱：伊欲以低於市價之價格出售Apple廠牌行動電話云云。 109年11月30日下午5時3分許 2萬5千元 本案臺銀帳戶 109年11月30日下午5時8分許（共2筆，分別提領2萬元、5千元） 共2萬5千元    109年11月30日下午5時15分許 2萬5千元 本案臺銀帳戶 109年11月30日下午5時16分許 2萬元       109年11月30日下午5時17分許 5千元 

附表二：
編號 犯罪事實 論罪科刑 1 附表一編號1號 乙○○三人以上共同犯詐欺取財罪，處有期徒刑壹年參月。 2 附表一編號2號 乙○○三人以上共同犯詐欺取財罪，處有期徒刑壹年貳月。 3 附表一編號3號 乙○○三人以上共同犯詐欺取財罪，處有期徒刑壹年參月。 4 附表一編號4號 乙○○三人以上共同犯詐欺取財罪，處有期徒刑壹年參月。